【裁判字號】    91,上更(一),744
【裁判日期】    920122
【裁判案由】    偽造文書
【裁判全文】
臺灣高等法院刑事判決                          九十一年度上更(一)字第七四四號
    上  訴  人  臺灣士林地方法院檢察署檢察官
    被      告  乙○○  男  四.
    選任辯護人  杜英達  律師
                李采霓  律師
右上訴人，因被告偽造文書案件，不服臺灣士林地方法院，八十七年度訴字第八二三
號，中華民國八十八年九月九日第一審判決（起訴案號：臺灣士林地方法院檢察署八
十七年度偵字第四二九九號）提起上訴，經判決後，由最高法院發回更審，本院判決
如左：
    主      文
原判決撤銷。
乙○○行使偽造私文書，足以生損害於他人，處有期徒刑月，如易科罰金以佰元
折算壹日。
    事      實
一、乙○○、張繐雅、張昭雅、張子芳與戊○○、黃宏義、陳芳麗、丁○○、張俊隆
    、張楨敏、蘇拾平共十一人於民國八十一年七月間共同出資新台幣（下同）七千
    萬元設立銘記建設股份有限公司（下稱銘記公司），由戊○○擔任董事長，乙○○為總經理，丁○○為監察人，乙○○、戊○○為夫妻且均屬大股東（二人業於
    八十六年四月離婚），八十二年九月至八十三年九月間，戊○○因移民與懷孕待
    產而遠赴澳洲雪梨，將銘記公司之印鑑及董事長之印章交付丈夫乙○○，授權處
    理銘記公司之事務。期中因乙○○利用掌理公司事務之便，將其個人所有坐落桃
    園縣龍潭鄉○○○段一六二一地號土地高價售予銘記公司，戊○○於同年七月間
    始得知此事，夫妻輒起勃谿。乙○○為謀取銘記公司董事長之職位以求掌控公司
    ，明知該公司並無於八十二年十月二十日上午十時召開股東臨時會，亦無在同日
    下午二時召開董事會，於八十三年十一月廿九日委託不知情施純良會計師代辦公
    司變更登記前某日，命不知情銘記公司職員丙○○偽造以戊○○與丁○○分別為
    上開股東臨時會及董事會之主席與紀錄之會議記錄，並於其紀錄上虛偽記載股東
    臨時會決議增加資本總額八千四百萬元並修正銘記公司章程，前開新增資本百分
    之十，保留由員工承購外，其餘由原股東按照原持有股份比例分認，均限於八十
    三年十一月二十一日前認購，逾期未認購，視為棄權，由董事會洽其他股東認購
    ，繳納股款期限為同年月二十三日，嗣後又盜用職員方麗娜代管之其餘股東張繐
    雅、張昭雅、張子芳、黃宏義、陳芳麗、丁○○、張俊隆、張楨敏、蘇拾平、戊○○之印章於上開會議紀錄上，足以生損害於戊○○、丁○○等十三位股東，隨
    後送交上開偽造股東臨時會議記錄，董事會議記錄等文件使主管機關經濟部商業
    司為不實公司變造登記，足以生損害於主管機關公司登記之正確管理。
二、案經股東丁○○訴由臺灣士林地方法院檢察署檢察官偵查起訴。
    理      由
一、右開事實訊據被告乙○○矢口否認有公訴人所指犯行，辯稱：其與當時之董事長
    戊○○共同商議增資，又八十三年十月二十日當天其人在國外故由戊○○召開股
    東臨時會及董事會。上開二份會議紀錄應係戊○○所指示辦理，其無偽造文書犯
    行云云。
二、經查：
  (一)上述股東臨時會及董事會確未在八十三年十月二十日召開，業經告訴人丁○○與
    證人戊○○迭次指述歷歷，參與銘記公司股東張繐雅、張昭雅、張子芳、黃宏義
    、張芳麗、蘇拾平、陳俊隆、張楨敏均於偵查中稱未於當日參與會議，被告指當
    日委託代理人方麗娜出席，然方麗娜已結證未出席。可徵當天並無所謂之股東臨
    時會及董事會之舉行至為灼然。
  (二)本件股東臨時會決議增資八千四百萬元（合計八百四十萬股）全數由被告於十一
    月二十三日前繳足，並因而取得銘記公司百分之七十張之股權，此有經濟部八十
    七年三月二十五日經商字第八七二０四二四三號函所附股東名冊在卷可稽，被
    告已取得銘記公司過半股權，因而於八十五年六月十九日改選被告為該公司之董
    事長，果若由戊○○指示辦理二偽造會議紀錄，自不可能所訂增資繳款日期為十
    月二十日起至十一月二十三日該段期間戊○○身處國外致無法在台繳款增資，尤
    有進者增資之訊息又無通知股東之紀錄，實有悖常理。
  (三)按銘記公司內部有二大股東被告主導占七分之三，另七分之四由戊○○主導，該
    七分之四資金來自甲○○，因此公司之重大變革或重大投資案，戊○○應先經甲○○之同意，本件所指增資案據甲○○於本院證述：被告及戊○○均無對其傳達
    增資訊息，以公司獲利營運考量當時公司獲利高於淨值，要增資應各股東一起增
    且要溢價增資才合理（見11.本院訊問筆錄）。當時被告與戊○○雖為夫妻，
    然戊○○不敢違背甲○○權益，今偷偷增資致戊○○主導之七分之四股份已遭稀
    釋影響董監席次，則偽造上開二會議紀錄造成原七分之四股份（戊○○主導）損
    害十分明顯。
  (四)此外又有銘記公司八十三年十月二十日上午十時（偽造）股東臨時會議記錄及同
    日下午二時（偽造）董事會議記錄原件影本附偵查卷可證。該偽造之記錄係證人
    丙○○被吩咐製作業經其於偵查中述明（見偵一八三六七號第一七八頁反面），
    其在原審證述老闆叫其寫，可能不願得罪被告及戊○○，不肯吐實，本院再予傳
    訊竟來函拒絕為證（見本院卷附信函）因事證已明，無必要強制其到場特予指明
    。
  (五)綜上分述，事證已足，被告犯行洵堪認定。
三、核被告所為係犯刑法第二百十六條、第二百十條行使偽造私文書罪及第二百十四
    條使公務員為不實登載罪，其盜用印章之行為使偽造私文書之部分行為，不另論
    罪，其利用不知情之第三人丙○○及會計師施純良達到犯罪為間接正犯。又偽造
    私文書之低度行為為行使高度行為所吸收，不另論罪。被告所犯上開行使偽造私
    文書罪及使公務員為不實登載罪，有方法結果牽連關係，應從一重以行使偽造私
    文書罪處斷。
四、原審以被告之犯罪尚屬不能證明，告訴人丁○○、證人戊○○之指述可疑不足確
    信，而諭知無罪判決，固非無見，惟查增資結果使被告取得公司主導權，以公司
    資金購入被告所有土地，以及前述各情在在證明被告始有犯罪動機，原判決未能
    深入調查所得結論已有失出，公訴人上訴意旨指摘原判決未當，為有理由，爰將
    原判決撤銷改判，審酌被告之犯罪動機、手段、目的、造成損害以及犯罪後之態
    度等一切情狀，量處有期徒刑三月示懲，末查刑法第四十一條已於九十年一月十
    日修正施行，凡犯最重本刑為五年以下有期徒刑之罪，而受六個月以下有期徒刑
    或拘役之宣告，已得易科罰金。被告行為在修正之前比較新舊法以修正刑法第四
    十一條有利於被告，爰諭知易科罰金之折算標準。
據上論斷，應依刑事訴訟法第三百六十九條第一項前段、第三百六十四條、第二百九
十九條第一項前段、刑法第二百十六條、第二百十條、第五十五條、第二百十四條、
第二條第一項前段、修正刑法第四十一條第一項前段、罰金罰鍰提高標準條例第二條
，判決如主文。
本案經檢察官賴俊雄到庭執行職務。
中      華      民      國    九十二    年      一      月    二十二    日
                              臺灣高等法院刑事第十八庭
                                  審判長法  官  吳      敦
                                        法  官  劉  慧  芬
                                        法  官  吳  明  峰
右正本證明與原本無異。
如不服本判決應於收受送達後十日內向本院提出上訴書狀，其未敘述上訴之理由者並
得於提起上訴後十日內向本院補提理由書（均須按他造當事人之人數附繕本）。
                                        書記官  李  華  安
中      華      民      國    九十二    年      一      月    二十三    日
附錄：本案論罪科刑法條全文
刑法第二百十條：
偽造、變造私文書，足以生損害於公眾或他人者，處五年以下有期徒刑。


司法院資訊處製作；財團法人民間司法改革基金會備份。
